臺灣臺東地方法院民事判決　九十年度訴字第一○三號
　　原　　　告　乙○
　　 　　　　 　丙○○○
　　被　　　告　甲○○
右當事人間請求損害賠償事件，由刑事庭移送前來，本院判決如左：
    主      文
被告應給付原告乙○肆拾參萬壹仟貳佰柒拾元，給付原告丙○○○新臺幣陸拾柒萬壹
仟伍佰玖拾元，及均自民國九十一年六月十九日起至清償日止，按週年利率百分之
五計算之利息。
原告其餘之訴駁回。
訴訟費用由原告乙○負擔六分之一，原告丙○○○負擔六分之二，餘由被告負擔。
    事實及理由
壹、原告主張：
  一、被告於民國（下同）八十九年七月一日下午七時十五分許，駕駛車號ＷＵ─四
      二九一號自用小貨車下工返家，沿臺東市○○路往卑南方向行駛，途經該路一
      ○一○號前之行人穿越道時，本應注意汽車行近行人穿越道前，應減速慢行，
      且依當時情形又無不能注意之情事，竟疏未注意，未減速即貿然通過，適有原
      告丙○○○與其子戴振森先後行走於前開行人穿越道上，迨被告發現車前有行
      人時已煞避不及，其車左前方部分撞及戴振森，致戴振森倒地後顱內、胸內出
      血，經送醫急救後不治死亡。
  二、伊二人為被害人戴振森之父母，爰依民法第一百八十四條第一項前段、第一百
      九十二條第二項及第一百九十四條之規定，訴請被告給付下列費用：
  （一）扶養費部分：原告乙○請求新臺幣（下同）七十五萬元之扶養費，原告丙○
        ○○請求一百五十萬元之扶養費。
  （二）精神慰撫金部分：原告乙○、丙○○○為被害人戴振森之父母，因本件車禍
        ，突遭喪子之痛，精神受到重創，原告乙○請求慰撫金三十萬元，原告丙○
        ○○請求慰撫金六十萬元。
  三、伊二人並未授權訴外人即被害人戴振森之配偶黃杏施幫伊二人出面與被告調解
      ，調解書對伊二人不生效力等語。並聲明：被告應給付原告乙○一百零五萬元
      ，給付原告丙○○○二百一十萬元，及均自九十一年六月十九日起至清償日止
      ，按年息百分之五計算之利息。
貳、被告則以：伊於系爭車禍發生後，曾與被害人戴振森之妻黃杏施，子女戴志偉、
    戴筱茜及原告二人在台東縣東河鄉調解委員會進行三次調解，第一、二次調解時
    ，原告二人及黃杏施均有參加，但調解不成立，第三次調解僅黃杏施到場，原告
    二人並未參加，但黃杏施表示其可代表原告二人，伊認為黃杏施既可代表原告二
    人，應可圓滿解決本件車禍之所有賠償問題，才於八十九年八月二十八日以二百
    一十萬元（含強制汽車責任保險金等）就本件車禍成立調解（下稱：系爭調解）
    ，伊亦已依調解書之內容給付三十萬元，故調解之當事人應包括原告二人，原告
    二人自不得再起訴請求其他賠償等語置辯。並聲明：駁回原告之訴。
參、得心證之理由：
  一、按因故意或過失，不法侵害他人之權利者，負損害賠償責任；被害人對於第三
      人負有法定扶養義務者，加害人對於該第三人，亦應負損害賠償責任；不法侵
      害他人致死者，被害人之父、母、子、女及配偶，雖非財產上之損害，亦得請
      求賠償相當之金額；直系血親相互間互負扶養之義務；負扶養義務者有數人，
      而其親等同一者，應各依其經濟能力，分擔義務，民法第一百八十四條第一項
      前段、第一百九十二條第二項、第一百九十四條、第一千一百十四條第一款、
      第一千一百十五條第三項分別定有明文。本件原告主張之事實，經依職權調取
      本院八十九年度交訴字第二二號刑事全卷核閱屬實，並有原告二人之戶籍謄本
      一份附卷可稽，被告對之亦不爭執，應認原告之主張為真正，揆諸前開說明，
      被告自應對原告負侵權行為損害賠償責任。
  二、次按依鄉鎮市調解條例成立之調解經法院核定後，當事人就該事件不得再行起
      訴、告訴或自訴；經法院核定之民事調解，與民事確定判決有同一之效力，鄉
      鎮市調解條例第二十四條第一項、第二項前段定有明文。本件被告雖辯稱：訴
      外人黃杏施於調解時表示其可代表原告二人，故系爭調解之當事人應包括原告
      二人，原告二人不得在系爭調解成立後另行起訴請求賠償云云，但為原告所否
      認，被告自應對此有利於己之事實負舉證責任。經查，系爭調解之聲請人為訴
      外人黃杏施、戴志偉及戴筱茜，相對人則為被告，有台東縣東河鄉調解委員會
      八十九年民調字第一七號調解書附卷可稽，證人即系爭調解之聲請人黃杏施於
      本院證稱：原告二人並未授權伊代理調解，伊無權替原告二人出面調解，伊亦
      未告訴被告伊有代理原告二人參與調解之權，因第一、二次調解時，原告二人
      只著重賠償金額，伊又無法發言，而伊及小孩認為人命無價，只想儘快解決伊
      與戴志偉、戴筱茜部分之損害賠償問題，被告亦知原告若在場，根本無法成立
      調解，伊當時有告訴被告事後會請戴志偉知會原告等語（見本院九十年十月十
      六日準備程序筆錄、九十一年六月三日言詞辯論筆錄），經核與原告主張相符
      ，足見原告主張：伊二人並非系爭調解之當事人，不受系爭調解之拘束一節，
      勘予採信。至證人即系爭調解之調解委員李崑鴻初證稱：黃杏施於系爭調解時
      ，有表示她同時代理原告二人出面與被告調解，黃杏施與被告當時均同意被告
      只需賠償二百十萬元，即不必再負其他民事責任云云（見本院九十年八月二十
      三日準備程序筆錄），嗣改稱：黃杏施於系爭調解當時並未表示有得到原告二
      人之授權，但黃杏施與被告有談到調解金額包括對原告二人之賠償，伊問黃杏
      施原告二人未到場該如何處理，黃杏施答稱若調解成立，伊會叫其子戴志偉向
      原告二人說明等語（見本院九十一年四月二十六日言詞辯論筆錄），其證言前
      後矛盾，已難遽信，況證人李崑鴻既擔任調解委員多年，於黃杏施表明同時代
      理原告二人出面調解時，竟未諭知黃杏施提出原告二人之委任狀，亦未將原告
      二人列為調解書之當事人，在在均與經驗法則相違，所證自不足採。是被告既
      無法證明原告二人有授權黃杏施代理調解之情事，原告二人亦非系爭調解之當
      事人，揆諸前揭說明，系爭調解對原告二人自不生任何拘束力，原告二人仍得
      本於侵權行為之法律關係請求被告賠償，自不待言，被告所辯洵無足採。
  三、原告得請求被告負侵權行為損害賠償責任，既已如前述，茲審酌原告所請求之
      各項金額如下：
  （一）扶養費部分：原告乙○、丙○○○除被害人戴振森外，尚有戴振興、戴振強
        、戴素枝、戴毓萱、戴素英及戴素秋等六名子女，有戶籍謄本六份附卷可參
        ，依民法第一千一百十四條第一款、第一千一百十五條第三項規定，訴外人
        戴振興、戴振強、戴素枝、戴毓萱、戴素英及戴素秋應與被害人戴振森共同
        分擔對原告乙○、丙○○○之扶養義務，是原告乙○、丙○○○於被害人戴
        振森死亡時，得對被告請求賠償七分之一之扶養費，依據財政部公佈之八十
        九年度綜合所得稅免稅額，年滿七十歲受扶養直系血親尊親屬寬減額為十一
        萬一千元計算，扣除中間利息後，原告二人得請求之扶養費如下：
    １、原告乙○係十四年十二月一日出生，於本件車禍發生時為七十四歲，依內政
        部八十九年台灣地區男性簡易生命表，尚有十年之餘命，其所受之扶養費損
        害為十三萬一千二百七十元【111,000元乘以8.00000000（此為應受扶養十
        年之霍夫曼係數）除以7（扶養人數）等於131,270元（元以下四捨五入）（
        下同）】。
    ２、原告丙○○○係十九年二月一日出生，於本件車禍發生時為七十歲，依內政
        部八十八年台灣地區女性簡易生命表，尚有十四年之餘命，其所受之扶養費
        損害為十七萬一千五百九十三元【111,000元乘以10.00000000（此為應受扶
        養十四年之霍夫曼係數）除以7（扶養人數）等於171,593元】。
  （二）精神慰撫金部分：查原告乙○、丙○○○為被害人戴振森之父母，已如前述
        ，依首揭規定，自得對被告請求非財產上之損害，爰審酌原告乙○晚年喪子
        ，白髮人送黑髮人之痛苦不言可喻，原告丙○○○則與被害人戴振森同行，
        親眼目睹其子頭顱破裂、滿身是血之慘狀，其精神上所受創傷更屬重大，及
        兩造之身分、地位、經濟能力等情狀，本院認為原告乙○及丙○○○各請求
        三十萬元及五十萬元之精神慰撫金應屬合理，逾此部分請求即屬無據。
  四、從而，原告依侵權行為之法律關係，請求被告給付原告如主文第一項所示之金
      額，及均自九十一年六月十九日起至清償日止，按年息百分之五計算之利息，
      為有理由，應予准許，逾此部分之請求，為無理由，應予駁回。
肆、據上論結，本件原告之訴為一部有理由，一部無理由，依民事訴訟法第七十九條
    但書、第八十五條第一項後段，判決如主文。
中　　　華　　　民　　　國　　九十一　　年　　　七　　　月　　　三　　　日
                                    臺灣臺東地方法院民事庭
~B審判長法    官　李昆曄
~B      法　　官  柯姿佐
~B      法　　官　魏于傑
右為正本係照原本作成
如不服本判決，須於判決送達後二十日內向本院提出上訴狀
中　　　華　　　民　　　國　　九十一　　年　　　七　　　月　　　三　　　日
~B法院書記官　李春菊
